臺灣彰化地方法院刑事判決　　　　　　　　　　　　九十二年度訴字第一七號
　　公　訴　人　臺灣彰化地方法院檢察署檢察官
　　被　　　告　甲○○
　　　　　　　　乙○○
右列被告等因違反廢棄物清理法案件，經檢察官提起公訴（九十二年度偵字第二四六
五號），本院判決如左：
    主  文
甲○○共同未經主管機關許可，提供土地堆置廢棄物，處有期徒刑壹年陸月。扣案挖
土機乙台沒收之。
乙○○共同未經主管機關許可，提供土地堆置廢棄物，處有期徒刑壹年貳月。扣案挖
土機乙台沒收之。
    事  實
一、甲○○係彰化縣芳苑鄉○○段五之十六地號國有土地（下簡稱系爭土地）之使用
    人，其明知主管機關並未許可在該地堆置廢棄物，竟與乙○○基於提供土地堆置
    廢棄物之犯意聯絡，於民國九十二年三月十三日，由甲○○將上開土地提供給不
    詳姓名之人堆置一般事業廢棄物，經測量面積為二百四十三平方公尺，且為供前
    述不詳姓名之人堆置更多之一般事業廢棄物，推由乙○○駕駛甲○○所有於同月
    十二日即駛至系爭土地停放之挖土機一台鏟平前開廢棄物。嗣於同月十三日十七
    時許，乙○○在上址駕駛挖土機鏟平廢棄物之際，為彰化縣政府環保局稽查人員
    會同彰化縣警察局二林分局員警當場查獲，並扣得右述甲○○所有之挖土機一台
    。
二、案經彰化縣警察局二林分局報請臺灣彰化地方法院檢察署檢察官偵查起訴。
    理  由
一、訊據被告甲○○、乙○○皆矢口否認有何違反廢棄物清理法之犯行，被告甲○○
    辯稱：系爭土地係國有土地，本係伊父親使用，後何時將使用人名義變更為伊，
    伊不知情，九十二年伊前去系爭土地查看，發覺雜草很長，伊即叫乙○○去整修
    一下，整修後即可利用土地，伊不知系爭土地上之廢棄物何來，至於挖土機乙台
    係伊所有，係於案發前一日伊叫板車拖過去準備整地云云；被告乙○○則以：係
    甲○○叫伊前往系爭土地處理草，伊到達時始見現場有堆置廢棄物，且挖土機已
    放置現場，伊尚未駕駛挖土機警察即到來等語置辯。經查：
（一）九十二年三月十三日十七時許，彰化縣政府環保局稽查人員會同彰化縣警察局
      二林分局員警至系爭土地勘查時，系爭土地上業已堆置磚磈、廢水泥塊、木板
      等屬建築廢棄物之一般事業廢棄物之事實，業據證人即財政部國有財產局員工
      蕭乙中於本院調查中證述屬實，且有卷附之現場照片十二幀可稽。另遭堆置一
      般事業廢棄物之面積，經測量為二百四十三平方公尺乙節，亦有二林地政事務
      所土地複丈成果圖在卷可稽，此部分自皆屬實情。至依據內政部訂頒之「營建
      剩餘土石方處理方案」規定，營建剩餘土石方之種類包括建築工程、公共工程
      及建築物拆除工程施工所產生之剩餘泥、土、砂、石、磚、瓦、混凝土塊；惟
      不包括施工所產生之金屬屑、玻璃碎片、塑膠類、木屑、竹片、紙屑、瀝青等
      廢棄物，而依行政院八十六年十二月三十一日台八六內字第五二一○九號函固
      亦明確指出營建剩餘土石方為有用資源，非屬廢棄物範圍，惟本案依卷附照片
      顯示，堆置在系爭土地上雖有屬營建剩餘土石方之磚磈、廢水泥塊，惟夾雜其
      中之木板甚多，所占之比例亦高，顯非單純之剩餘土石方，是以，堆置於系爭
      土地上者自屬一般事業廢棄物，自無從以其內夾雜有建築廢棄物即予免責，合
      此敘明。
（二）而系爭土地雖係國有土地，惟使用人確係被告甲○○乙節，有財政部國有財產
      局中區彰化分處土地產籍表乙紙附卷足憑，且參佐證人即被告甲○○之友人洪
      懋騰於本院審理時具結證述：系爭土地係甲○○使用，甲○○亦曾供稱系爭土
      地係其所有等語，足徵被告甲○○應知悉其係系爭土地使用人，否則當無向洪
      懋騰表示系爭土地係其所有之理，是以，被告甲○○辯稱：不知系爭土地使用
      人名義變更為伊云云，顯係避就之詞，不足採信。
（三）又被告乙○○係應被告甲○○之要求，始於九十二年三月十三日十三時許，前
      往系爭土地，駕駛被告甲○○所有已於前一日即停放於系爭土地上之挖土機，
      將前述一般事業廢棄物鏟平，迄於同日十七時許，始經警查獲之事實，亦據被
      告乙○○於警詢中自白稱：警察在九十二年三月十三日下午五點時查獲時，伊
      正從挖土機走下來，挖土機係甲○○所有，亦係甲○○要求伊至系爭土地駕駛
      挖土機處理水泥磚塊、紅磚塊、木材等廢棄物，伊係於當日下午一點至該處駕
      駛挖土機鏟平廢棄物，約有五台至六台車傾倒後離去等語屬實，且本案係有人
      檢舉系爭土地於案發當日遭人堆置廢棄物，經彰化縣政府芳苑鄉公所人員會同
      員警前往系爭土地查看，始查獲正駕駛挖土機鏟平前開廢棄物之被告乙○○乙
      節，並經臺灣彰化地方法院檢察署檢察官製有勘驗筆錄可稽，則被告乙○○自
      白稱：約有五至六台車傾倒廢棄物後離去等語，顯與事實相符，況被告乙○○
      確係駕駛挖土機整理前開一般事業廢棄物之際，經警當場查獲，亦據彰化縣警
      察局二林分局員警於檢查紀錄表檢查實況欄記載「一、本分局一組、草湖派出
      所共同於右記時間、地點，實施檢視，當場查獲嫌疑人乙○○駕駛挖土機乙部
      ，正在鏟平處理廢棄水泥塊、磚塊等物乙堆。二、經警詢問嫌疑人乙○○坦承
      右揭犯行不諱，並供稱：伊係受另嫌疑人甲○○指使而至該處處理鏟平該堆廢
      棄物」等語及彰化縣環境保護局稽查隊環境稽查工作紀錄記載甚明，況被告乙
      ○○經警詢問時，其弟鄭正杉陪同在場，此觀之其警詢筆錄記載即可明，準此
      ，本院認依該陳述作成之客觀條件及環境，足認被告乙○○心理狀態健全，並
      未受到脅迫、利誘或詐欺，則被告乙○○前開警詢自白應係出於任意性陳述而
      屬實，其嗣後翻異其供，改以前開情詞置辯，顯係卸責之詞，不足採信。至同
      案被告乙○○於警詢中之供詞，雖屬被告甲○○以外之人於司法警察調查中所
      為之陳述，其後該同案被告乙○○於偵查及法院審理中又翻異前供，改證述：
      當日上午甲○○打電話給伊叫伊去整地，伊到現場都沒有動，警察即到來，伊
      在警察局未表示有五、六台車傾倒廢棄物，係表示到現場時，即有五、六台車
      倒在現場，因倒成一堆一堆云云，惟其先前於警詢之陳述具有較可信之特別情
      況，且為證明犯罪事實存否所必要，依新修正刑事訴訟法第一百五十九條之二
      規定，得為證據。本件同案被告乙○○於警詢中前開所供具任意性，已如前述
      ，且為犯罪後首次陳述，較無利害權衡，又依前開現場照片觀之，僅足以看出
      系爭土地堆置「一大片」廢棄物，並無法區分為五、六堆，則同案被告乙○○
      證述：伊到現場時，即有五、六台車倒在現場，因倒成一堆一堆云云，顯係事
      後脫免及維護被告甲○○之詞，況依右述現場照片觀之，挖土機之前端朝下，
      正挖掘一般事業廢棄物，是以，被告乙○○前開陳稱：伊係於當日下午一點至
      該處駕駛挖土機鏟平廢棄物，迄當日下午五點始經警查獲，查獲時，伊正從挖
      土機走下來等語，顯與事實相符，綜上互析，本院認同案被告乙○○於警詢之
      供述具有較可信之特別情況，自得為被告甲○○不利之證據，準此，既被告乙
      ○○於九十二年三月十二日即將挖土機乙台停放於系爭土地上，又於翌日即十
      三日要求被告乙○○前往系爭土地駕駛挖土機鏟平系爭土地上於同日遭人堆置
      之一般事業廢棄物，顯見本案提供土地堆置廢棄物確係被告甲○○所為，否則
      其當無於遭人堆置一般事業廢棄物之前一日即將挖土機停放於系爭土地上，而
      於遭人堆置一般事業廢棄物之當日並要求被告乙○○駕駛挖土機將系爭土地上
      之一般事業廢棄物鏟平之理，是以，被告甲○○、乙○○前開所辯，均係畏罪
      飾卸之詞，不足採信。至證人洪懋騰雖於本院審理時證稱：當日伊前往系爭土
      地找甲○○，但甲○○不在，伊遇到乙○○，即與乙○○聊天，後來一大堆人
      即來抓乙○○，當日乙○○什麼都沒有做，為何筆錄寫他有做，此事係甲○○
      、乙○○作完筆錄後，伊詢問甲○○得知云云，然觀諸洪懋騰自承稱：前往系
      爭土地未與甲○○聯絡，且共至系爭土地二次，第一次距離案發當日二、三年
      ，第二次即案發當日等語，衡情，既洪懋騰僅於距離案發當日二、三年前前往
      系爭土地乙次，則其於二、三年後欲前往系爭土地找尋被告甲○○時，理應事
      先聯絡以確保被告甲○○在場，焉有未加聯絡，即貿然前往之理？況證人洪懋
      騰所述：甲○○曾告知乙○○之警詢筆錄係記載當日有開挖云云，亦核與被告
      甲○○所供述：伊未看到乙○○之警詢筆錄，亦不知內容，問完筆錄返家後，
      伊並未與洪懋騰談及乙○○警詢筆錄之問題等語不符，是以，證人洪懋騰此部
      分證詞，顯為維護被告甲○○、乙○○所作之不實證言，自不足採信。
（四）綜上所述，被告甲○○、乙○○所辯，皆係畏罪飾卸之詞，無足採信，本案事
      證明確，被告二人犯行，至堪認定，皆應依法論罪科刑。
二、按廢棄物清理法第四十六條第一項第三款係規定「未經主管機關許可，提供土地
    堆置廢棄物」，而非規定「未經主管機關許可，提供土地供他人堆置廢棄物」，
    則依文義解釋，有權提供土地之所有人或使用人除提供土地外，己身並從事堆置
    廢棄物之行為，亦該當於該條犯罪構成要件，準此，被告甲○○未經主管機關許
    可，提供土地供堆置廢棄物，並推由被告乙○○駕駛其所有之挖土機一台鏟平前
    開廢棄物，以便供堆置更多之廢棄物，核其二人所為，皆係犯廢棄物清理法第四
    十六條第一項第三款未經主管機關許可，提供土地堆置廢棄物罪。而鏟平係堆置
    之部分行為，不另論罪。又鏟平之行為與事業廢棄物貯存清除處理方法及設施標
    準所規定之貯存、清除、處理等行為之定義不符，亦無論以同條第四項之未領有
    廢棄物清除、處理許可文件，從事廢棄物貯存、清除、處理罪之餘地，併此敘明
    。另被告乙○○雖非系爭土地之所有人或使用人，惟其與具有提供系爭土地之此
    特定身份之被告甲○○間有犯意聯絡及行為分擔，應依刑法第三十一條第一項之
    規定，論以共同正犯。爰審酌被告甲○○無視法令，任意將其使用之國有土地供
    作他人堆置廢棄物之用，對環境生態破壞甚鉅，被告乙○○未經許可，為遂甲○
    ○提供土地供堆置廢棄物之目的，即駕駛挖土機鏟平前述廢棄物，事後皆否認犯
    罪、意圖卸責，且未清除廢棄物回復原狀，兼衡被告二人犯罪動機、目的、手段
    等一切情狀，分別量處如主文所示之刑，以示懲儆。至扣案之挖土機乙台，係被
    告甲○○所有，業據被告甲○○、乙○○一致供承在卷，且係共犯乙○○持以鏟
    平系爭土地上遭人堆置之一般事業廢棄物所用之物，況影響環境衛生甚鉅，業如
    前述，併依刑法第三十八條第一項第二款之規定宣告沒收之。
據上論斷，應依刑事訴訟法第二百九十九條第一項前段，廢棄物清理法第四十六條第
一項第三款，刑法第十一條前段、第二十八條、第三十一條第一項、第三十八條第一
項第二款，判決如主文。
本案經檢察官吳怡盈到庭執行職務。
中      華      民      國      九十三      年      三      月    九    日
                                臺灣彰化地方法院刑事第三庭
                                    審判長法官    余  仕  明
                                          法官    黃  玉  齡
                                          法官    游  秀  雯
右正本證明與原本無異。
如不服本判決，應於判決送達後十日內，向本院提出上訴狀（須附繕本）。
                                    法院書記官    陳  文  俊
中      華      民      國      九十三      年      三      月    十    日
附錄本案論罪科刑法條
廢棄物清理法第四十六條：
有下列情形之一者，處一年以上五年以下有期徒刑，得併科新臺幣三百萬元以下罰金
：
一  任意棄置有害事業廢棄物。
二  事業負責人或相關人員未依本法規定之方式貯存、清除、處理或再利用廢棄物，
    致污染環境。
三  未經主管機關許可，提供土地回填、堆置廢棄物。
四  未依第四十一條第一項規定領有廢棄物清除、處理許可文件，從事廢棄物貯存、
    清除、處理，或未依廢棄物清除、處理許可文件內容貯存、清除、處理廢棄物。
五  執行機關之人員委託未取得許可文件之業者，清除、處理一般廢棄物者；或明知
    受託人非法清除、處理而仍委託。
六  公民營廢棄物處理機構負責人或相關人員、或執行機關之人員未處理廢棄物，開
    具虛偽證明。
